最　高　行　政　法　院　判　決
                                     100年度判字第1157號
上  訴  人　陳玉杯即今大行
被 上訴 人　財政部基隆關稅局
代　表　人　蔡秋吉
　　　　　　　　　　　　　送達代收人　葉九昌
上列當事人間虛報進口貨物事件，上訴人對於中華民國99年7月2
3日臺北高等行政法院99年度簡字第277號判決，提起上訴，本院
判決如下：
　　主  文
原判決關於營業稅罰鍰及該訴訟費用部分均廢棄。
廢棄部分訴願決定及原處分（復查決定）均撤銷。
其餘上訴駁回。
廢棄部分第一審及上訴審訴訟費用均由被上訴人負擔，駁回部分
上訴審訴訟費用由上訴人負擔。
　　理  由
一、上訴人於民國97年7月24日及97年8月11日委由博暉報關股份
    有限公司（下稱博暉公司）向被上訴人報運進口越南產製漁
    貨2批，經被上訴人查驗結果，其中報單第AE/BC/97/W819/2
    102號重量不符，認上訴人涉有虛報進口貨物重量，逃漏進
    口稅費情事，且核有經依海關緝私條例處分確定後，於5年
    內再犯同一規定之行為3次以上，爰依海關緝私條例第37條
    第1項、第44條、第45條、加值型及非加值型營業稅法（下
    稱營業稅法）第51條第7款及貿易法第21條第1項、第2項規
    定，處偷漏關稅額4倍之罰鍰計新臺幣（下同）260,556元，
    並追徵應徵進口稅費514,172元（包括進口稅457,999元、營
    業稅55,909元、推廣貿易服務費264元），另依營業稅法第
    51條第7款規定，處偷漏營業稅額1倍之罰鍰5,292元。上訴
    人不服，申經被上訴人復查結果，被上訴人變更處分：關於
    處所漏關稅額4倍之罰鍰部分變更為32,716元，追徵進口稅
    費變更為220,447元。上訴人對於被上訴人所為之處分（復
    查決定）猶表不服，循序提起行政訴訟，為原審判決駁回，
    而提起本件上訴。
二、上訴人起訴主張略以：系爭貨物各箱大小包裝相同僅細綁帶
    顏色不同，未標明箱號，亦未註明貨名，除非全部開箱查驗
    ，否則無法查明貨物之實際數量。本件貨物被上訴人並未全
    部開驗，即逕行認定上訴人申報不符，顯與事實不符。至於
    上訴人申請書承認查驗結果，乃係上訴人急需提貨，提貨後
    全部開驗方始發現原申報並無不合，而是被上訴人查驗結果
    錯誤，上訴人方尋求行政救濟等語，求為判決撤銷訴願決定
    及原處分。
三、被上訴人則以：上訴人報運貨物進口涉有虛報數量，逃漏關
    稅等情，而本件貨物之查驗，被上訴人均依海關緝私條例第
    37條第1項、第44、45條、營業稅法第51條及貿易法第21條
    第1項、第2項、進出口貨物查驗準則第13條，及海關進出口
    貨物查驗注意事項第15條規定辦理，洵屬適法妥當，上訴人
    所稱，顯係誤解，殊不足採。又查本件上訴人係以個案委任
    方式，委任博暉公司辦理貨物報關事宜，並委任以特別委任
    權。而會同查驗之「施政哲」亦為博暉公司員工。被上訴人
    依據前述準則及注意事項查驗來貨15箱，視已查驗部分足以
    推論貨物之真實情形，並由博暉公司之現場會同查驗人員簽
    認「承認海關查驗結果」後，結束查驗，且上訴人亦以申請
    書向被上訴人述明承認查驗結果在案，原處分及訴願決定並
    無違誤等語，資為抗辯，求為判決駁回上訴人之訴。
四、原審駁回上訴人在第一審之訴，係以：被上訴人於查驗系爭
    貨物時，發現實際到貨之第1、2項貨物重量與原申報不符，
    經清點後，業將查驗結果詳細加註於報單正頁，並由現場會
    同查驗之報關人員施政哲簽認承認海關查驗結果於報單背面
    在案，且上訴人出具之申請書內亦敘明「原申報第2項，數
    量為528箱，但經海關查驗結果為663箱，與申報不合，敝公
    司已承認查驗結果」等語，則被上訴人查驗結果核屬確實無
    誤，應堪認定。上訴人雖稱被上訴人並未就系爭貨物全部開
    驗，惟按「在繼續查驗中，已查驗部分足以推斷整批貨物之
    真實內容者，得免予繼續查驗。」、「已查驗部分足以推斷
    整批貨物之真實內容者，得酌免予繼續開驗。」為進出口貨
    物查驗準則第13條及海關進出口貨物查驗注意事項第15條所
    明定。被上訴人雖僅就系爭貨物其中15箱開箱查驗部分如足
    以推斷整批貨物之真實情形，即得免予繼續開驗。再本件上
    訴人係以個案委任方式，委任博暉公司辦理第AE/BC/97/W81
    9/2102號報單貨物報關事宜，並委任以特別委任權；而現場
    會同查驗之報關人員施政哲為博暉公司員工，故現場陪同查
    驗之施政哲確為上訴人所委任之報關人員無疑，其簽認之查
    證結果效力自及於上訴人等詞，為其判斷之基礎。
五、本院查：按對於適用簡易程序之裁判提起上訴或抗告，須經
    本院許可，且該許可以訴訟事件所涉及之法律見解具有原則
    性者為限，行政訴訟法第235條定有明文。又所謂訴訟事件
    涉及之法律見解具有原則性，係指該事件所涉及之法律問題
    意義重大，而有加以闡釋之必要情形而言。本件上訴內容涉
    及營業稅法修正有利於納稅義務人規定之適用問題，上訴人
    雖未及指摘關於新修正營業稅法第51條部分，惟其法律見解
    仍應認具有原則性，應認其有法律上之重大意義，故本件上
    訴應予許可，合先敘明。次按「營業人違反本法後，法律有
    變更者，適用裁處時之罰則規定。但裁處前之法律有利於營
    業人者，適用有利於營業人之規定。」，為營業稅法第53條
    之1所明定。該法條所稱之「裁處」，應包括訴願及行政訴
    訟之決定或判決（參照本院89年9月份第1次庭長法官聯席會
    議決議）。本件關於營業稅罰鍰部分被上訴人據以裁罰之營
    業稅法第51條第7款「納稅義務人，有左列情形之一者，除
    追繳稅款外，按所漏稅額處1倍至10倍罰鍰，並得停止其營
    業：……七其他有漏稅事實者。」之規定，業於99年12月8
    日修正公布（行政院100年1月31日院臺財字第1000005685號
    令定自100年2月1日施行）為：「納稅義務人，有左列情形
    之一者，除追繳稅款外，按所漏稅額處5倍以下罰鍰，並得
    停止其營業……七其他有漏稅事實者。」，即其罰鍰倍數較
    修正前之規定為低，有利於納稅義務人，依前揭營業稅法第
    53條之1之規定，本件關於營業稅裁罰部分即應適用99年12
    月8日修正公布之營業稅法第51條第7款規定，被上訴人未及
    適用，原判決亦未及糾正，自有適用法規不當之違法。上訴
    意旨求為廢棄，雖未以此指摘，但此為本院應依職權調查之
    事項，仍應認此部分之上訴有理由。至上訴人其餘之訴部分
    ，核其狀述理由，係就原審取捨證據、認定事實之職權行使
    ，指摘其為不當，尚難謂為合法之上訴理由，應予駁回。又
    因裁罰倍數涉及被上訴人之裁量權，故將原判決關於營業稅
    罰鍰部分廢棄，並將該部分之訴願決定及原處分（復查決定
    ）均撤銷，由被上訴人另為適法之處分。至上訴意旨主張本
    件所涉2份報單裁處罰鍰金額共計為1,671,168元，並不適以
    簡易程序判決等語，惟查本件上訴人於原審僅就報單第AE/B
    C/97/W819/2102號部分而起訴，自不得於本院再就原審所未
    起訴部分予以爭執，附此敘明。
六、據上論結，本件上訴為一部有理由，一部無理由。依行政訴
    訟法第255條第1項、第256條第1項、第259條第1款、第98條
    第1項前段，判決如主文。
中　　華　　民　　國　　100　 年　　7　　 月　　7　　 日
                    最高行政法院第一庭
                        審判長法官　鍾　耀　光
                              法官　黃　淑　玲
                              法官　鄭　小　康
                              法官　林　樹　埔
                              法官　陳　秀　

以  上  正  本  證  明  與  原  本  無  異
中　　華　　民　　國　　100　 年　　7　　 月　　7　　 日
　　　　　　　　　　　　　　　書記官　黃　淑　櫻